臺灣臺北地方法院刑事判決
111年度審易字第1533號
111年度審易字第1752號
公  訴  人  臺灣臺北地方檢察署檢察官
被      告  林家緯


上列被告因妨害名譽案件，經檢察官提起公訴（111年度偵字第1
9295號）及追加起訴（111年度偵字第22318號），本院判決如下
：
    主  文
林家緯犯如附表所示之罪，各處如附表主文欄所示之刑。應執行
拘役柒拾日，如易科罰金，以新臺幣壹仟元折算壹日。
    事  實
林家緯於民國109年11月24日，與丙○○○簽立房屋租賃契約，向丙
○○○承租新北市○○區○○街000號之房屋（下稱本案房屋）以為商用
，雙方約定租期自110年1月7日起至112年2月6日止、每月租金新
臺幣（下同）20萬元，林家緯尚須提供60萬元作為租押保證金。
於本案房屋之租賃期間，林家緯因受新冠肺炎疫情影響營業及收
入，遂向丙○○○請求減租而遭拒，遂心生不滿，基於公然侮辱之
犯意，分別於附表所示之時間，以附表所示之方式，向不特定人
指摘丙○○○「沒天良」，使丙○○○之名譽受有損害。
    理  由
壹、證據能力方面：
一、按被告以外之人於審判外之言詞或書面陳述，除法律有規定
    者外，不得作為證據，刑事訴訟法第159條第1項定有明文。
    而所謂法律有規定者，即包括同法第159條之1至之5所規定
    傳聞證據具有證據能力之例外情形。被告以外之人於審判外
    之陳述，雖不符前4條之規定，而經當事人於審判程序同意
    作為證據，法院審酌該言詞陳述或書面陳述作成時之情況，
    認為適當者，亦得為證據；當事人、代理人或辯護人於法院
    調查證據時，知有第159條第1項不得為證據之情形，而未於
    言詞辯論終結前聲明異議者，視為有前項之同意，同法第15
    9條之5亦有明文。查證人即告訴人丙○○○於警詢中之指訴係
    被告林家緯以外之人於審判外陳述，雖為傳聞證據，然被告
    就證人丙○○○之警詢筆錄於言詞辯論終結前並未聲明異議，
    本院審酌前揭證人警詢時之指述並無違法取得之瑕疵，以之
    作為證據應屬適當，依刑事訴訟法第159條之5第2項之規定
    ，應認有證據能力。
二、本案所引用其餘非供述證據，檢察官及被告均未爭執各該證
    據之證據能力，亦查無依法應排除其證據能力之情形，是後
    述所引用證據均具有證據能力，先予敘明。　　　　
貳、實體方面：
一、訊據被告矢口否認有何公然侮辱犯行，辯稱：其係對於永和
    之房東有租金上之爭議，所以才會為如附表所示之行為云云
    。
二、經查：
　㈠被告於109年11月24日，與告訴人簽立房屋租賃契約，向告訴
    人承租本案房屋作為商用，雙方約定租期自110年1月7日起
    至112年2月6日止、每月租金20萬元，嗣後被告與告訴人就
    租約發生爭執，被告遂於附表所示之時間，以附表所示之方
    式留言攻訐告訴人等情，業據告訴人於警詢及偵訊中證述明
    確【見臺灣臺北地方檢察署（下稱甲○）111年度偵字第1929
    5號卷（下稱偵19295卷）第21頁至第37頁，甲○111年度偵字
    第22318號卷（下稱偵22318卷）第15頁至第17頁】，並有本
    案房屋之租賃契約、本案房屋之建物所有權狀、被告噴漆後
    之現場照片、監視器錄影畫面翻拍照片、591租屋網所刊登
    本案房屋之網路頁面資料等件在卷可佐（見偵19295卷第51
    頁至第53頁、第57頁、第59頁至第85頁、第87頁，偵22318
    卷第19頁至第27頁、第45頁至第49頁），是此部分事實，首
    堪認定。
　㈡按刑法第27章之「妨害名譽」罪章，依其保護人格法益之層
    次與內容上之不同，本即訂有不同之行為規範，此參酌同法
    第309條之「公然侮辱罪」，一旦有公然侮辱他人之行為，
    即應負有刑事責任，而未若同法第310條、第311條有關誹謗
    罪之成立，尚有不罰規定或免責要件自明。又公然侮辱罪係
    指對人詈罵、嘲笑、侮蔑，其方法並無限制，不問以文字、
    言詞、態度、舉動，只須以公然方式為之，而足使他人在精
    神上、心理上有感受難堪或不快之虞，足以減損特定人之聲
    譽、人格及社會評價，即足當之，且不以侮辱時被害人在場
    聞見為要件。而此「侮辱」，係指以粗鄙之言語、舉動、文
    字、圖畫等，對他人予以侮謾、辱罵，足以減損或貶抑他人
    在社會上客觀存在之人格地位而言，且衹須有減損或貶抑被
    害人之聲譽、人格及社會評價之虞為已足，不以實已發生損
    害為必要。本罪之規範作用，係在保護個人經營社會群體生
    活之人格法益，從而是否構成「侮辱」之判斷，除應注意行
    為人與被害人之性別、年齡、職業等個人條件外，並應著重
    行為人與被害人間之關係、行為時之客觀情狀、行為地之方
    言或語言使用習慣等事項，依社會一般人對於語言使用之認
    知，進行客觀之綜合評價。
　㈢刑法分則中「公然」二字之意義，指以不特定人或多數人得
    以共見共聞之狀況為已足（司法院院字第2033號、第2179號
    等解釋參照）。被告在建物之牆壁、大門及鐵捲門上以噴漆
    寫上如附表所示之內容，屬不特定人或特定多數人得以共見
    共聞之公然狀態甚明。
　㈣被告以「沒天良房東」、「拐吞騙我前錢」、「黑心房東」
    等詞辱稱告訴人，明顯均係貶損他人之字句，亦帶有人身攻
    擊之意味，均足使人在精神上、心理上感覺難堪，而被告係
    年逾45歲之成年人，顯有相當之社會生活經驗可知上開言詞
    係屬侮辱人之用語，卻猶以上開字詞攻訐告訴人，是被告主
    觀上顯有侮辱告訴人之意，甚為灼然。
　㈤被告雖以前揭情詞置辯，惟被告已於偵訊中供稱：其係因新
    冠疫情爆發，告訴人又不願減租，其感覺受騙，才會以如附
    表所示方式噴漆抒發心情等語（見偵19295卷第124頁），是
    被告所辯其並非針對告訴人云云，實屬臨訟卸責之詞，要無
    可採。
三、綜上所述，被告前揭犯行均堪認定，本案事證明確，應予依
    法論科。
四、論罪科刑：
　㈠核被告本案所為，均係犯刑法第309條第1項之公然侮辱罪。
    又被告就附表所示之歷次犯行，其犯意各別，行為互殊，應
    予分論併罰。
　㈡爰以行為人之責任為基礎，審酌被告僅因租約問題而對告訴
    人心生不滿，竟於如附表所示時間，以如附表所示之穢語辱
    稱告訴人，顯欠缺尊重他人之觀念，被告所為誠屬不該，殊
    值非難，酌以被告矢口否認犯行之犯後態度，飾詞狡辯，且
    被告迄今尚未與告訴人達成和解或取得告訴人之諒解，難認
    被告有悔悟之意，兼衡被告自陳大學畢業之智識程度、目前
    無業、靠之前積蓄維生、毋須扶養家人之家庭生活經濟狀況
    （見本院111年度審易字第1533號卷第57頁）暨其犯罪之動
    機、目的、手段等一切情狀，分別量處如附表主文欄所示之
    刑，並均諭知易科罰金之折算標準。
　㈢數罪併罰定應執行刑，係出於刑罰經濟與責罰相當之考量，
    並非予以犯罪行為人或受刑人不當之利益，為一種特別之量
    刑過程，相較於刑法第57條所定科刑時應審酌之事項係對一
    般犯罪行為之裁量，定應執行刑之宣告，乃對犯罪行為人本
    身及所犯各罪之總檢視，除應考量行為人所犯數罪反應出之
    人格特性，並應權衡審酌行為人之責任與整體刑法目的及相
    關刑事政策，在量刑權之法律拘束性原則下，依刑法第51條
    第5 款之規定，採限制加重原則，以宣告各刑中之最長期為
    下限，各刑合併之刑期為上限，但最長不得逾30年，資為量
    刑自由裁量權之外部界限，並應受法秩序理念規範之比例原
    則、平等原則、責罰相當原則、重複評價禁止原則等自由裁
    量權之內部抽象價值要求界限之支配，以使輕重得宜，罰當
    其責，俾符合法律授與裁量權之目的，以區別數罪併罰與單
    純數罪之不同，兼顧刑罰衡平原則。且刑法第51條數罪併罰
    定應執行刑之立法方式，非以累加方式定其應執行刑，苟以
    實質累加之方式定應執行刑，則處罰之刑度顯將超過其行為
    之不法內涵，而違反罪責原則，兼及考量因生命有限，刑罰
    對被告造成之痛苦程度，係隨刑度增加而生加乘效果，而非
    以等比方式增加，是以隨罪數增加遞減其刑罰之方式，當足
    以評價被告行為之不法性之法理（即多數犯罪責任遞減原則
    ）。數罪併罰定其應執行之刑時，除仍應就各別刑罰規範之
    目的、輕重罪間體系之平衡、整體犯罪非難評價、各行為彼
    此間之偶發性、與被告前科之關聯性、各行為所侵害法益之
    專屬性或同一性、數罪對法益侵害之加重效應、罪數所反映
    之被告人格特性與犯罪傾向、社會對特定犯罪例如一再販毒
    行為處罰之期待等，為綜合判斷外，尤須參酌實現刑罰公平
    性，以杜絕僥倖、減少犯罪之立法意旨，為妥適之裁量。茲
    被告本案所犯各罪，其態樣均為公然侮辱，且係在短時間內
    重複為之，犯罪類型之同質性甚高。職此，依據前揭說明，
    本於罪責相當性之要求，在前揭內、外部性界限範圍內，就
    本案整體犯罪之非難評價、各行為彼此間之偶發性、各行為
    所侵害法益之專屬性或同一性予以綜合判斷，暨斟酌被告犯
    罪行為之不法與罪責程度，及對其施以矯正之必要性，爰就
    被告本案所犯酌定其應執行刑如主文所示，以資儆懲。
五、據上論斷，應依刑事訴訟法第299條第1項前段，判決如主文
    。
本案經檢察官蕭永昌提起公訴及追加起訴，檢察官黃思源到庭執
行職務。
中　　華　　民　　國　　111 　年　　10　　月　　27　　日
　　　　　　　　　刑事第二十一庭法　官　劉俊源
上正本證明與原本無異。
如不服本判決，應於收受送達後20日內向本院提出上訴書狀，並
應敘述具體理由；其未敘述上訴理由者，應於上訴期間屆滿後20
日內向本院補提理由書狀（附繕本），「切勿逕送上級法院」。
因疫情而遲誤不變期間，得具狀向法院聲請回復原狀。
　　　　　　　　　　　　　　　　書記官　潘美靜
中　　華　　民　　國　　111 　年　　10　　月　　27　　日
附錄本案論罪科刑法條全文如下：
中華民國刑法第309條：
公然侮辱人者，處拘役或9千元以下罰金。
以強暴犯前項之罪者，處1年以下有期徒刑、拘役或1萬5千元以
下罰金。

附表：
編號 時間 犯罪方式 主文 1 111年4月3日 4時16分許 一、在本案房屋之店面鐵捲門上，以噴漆方式，留言「沒天良房東」、「拐吞騙我錢」。 二、在本案房屋後方外牆上，以噴漆方式，留言「沒天良房東」。 林家緯犯公然侮辱罪，處拘役貳拾日，如易科罰金，以新臺幣壹仟元折算壹日。 2 111年4月9日 3時5分許 一、在本案房屋之店面鐵捲門上，以噴漆方式，留言「沒天良房東」、「拐吞騙我錢」。 二、在本案房屋之側門上，以噴漆方式，留言「黑心房東」。 三、在本案房屋之外牆上，以噴漆方式，留言「沒天良」、「沒天良房東」。 林家緯犯公然侮辱罪，處拘役貳拾伍日，如易科罰金，以新臺幣壹仟元折算壹日。 3 111年4月19日 4時0分許 一、在本案房屋之店面鐵捲門上，以噴漆方式，留言「沒天良房東」、「拐吞騙我錢 可惡」。 二、在本案房屋之側門上，以噴漆方式，留言「沒天良」。 三、在本案房屋之外牆上，以噴漆方式，留言「沒天良房東」。 林家緯犯公然侮辱罪，處拘役貳拾伍日，如易科罰金，以新臺幣壹仟元折算壹日。 4 111年5月6日 12時0分許 在「591房屋交易網」網站刊登頂讓廣告，並張貼本案房屋之店面鐵捲門照片，照片中之鐵捲門遭以噴漆方式，留言「沒天良房東 拐吞騙我錢」。 林家緯犯公然侮辱罪，處拘役參拾日，如易科罰金，以新臺幣壹仟元折算壹日。 5 111年5月7日 5時12分許 一、在本案房屋之店面鐵捲門上，以噴漆方式，留言「沒天良房東」、「拐偷騙我錢」。 二、在本案房屋之側門上，以噴漆方式，留言「沒天良」。 三、在本案房屋之外牆上，以噴漆方式，留言「沒天良房東」。 林家緯犯公然侮辱罪，處拘役貳拾伍日，如易科罰金，以新臺幣壹仟元折算壹日。 6 111年6月5日 4時34分許 一、在本案房屋之店面鐵捲門上，以噴漆方式，留言「沒天良房東」、「拐吞騙我錢」。 二、在本案房屋之右外牆及後門外牆上，以噴漆方式，留言「沒天良房東」。 林家緯犯公然侮辱罪，處拘役貳拾伍日，如易科罰金，以新臺幣壹仟元折算壹日。